【裁判字號】    98,審易,358
【裁判日期】    980410
【裁判案由】    毒品危害防制條例
【裁判全文】
臺灣士林地方法院刑事判決             98年度審易字第358號
公  訴  人  臺灣士林地方法院檢察署檢察官
被      告  甲○○
上列被告因違反毒品危害防制條例案件，經檢察官提起公訴（九
十八年度毒偵字第五三號），被告為有罪之陳述，本院裁定改行
簡式審判程序，並判決如下：
    主  文
甲○○施用第二級毒品，累犯，處有期徒刑拾月。
    事  實
一、甲○○前因施用毒品案件，經本院裁定送觀察、勒戒後，認
    無繼續施用毒品之傾向，於民國八十七年九月一日釋放，並
    由臺灣士林地方法院檢察署檢察官以八十七年度偵字第九八
    四二號為不起訴處分確定。又因施用毒品案件，先後經本院
    以八十九年度簡字第五九三號、九十年度簡字第四五一號及
    九十三年度易字第九九二號判決處有期徒刑六月、六月及六
    月確定，期間並送強制戒治，於九十年八月九日因停止戒治
    釋放出所，所餘戒治期間付保護管束，嗣於九十年十一月七
    日保護管束期滿未經撤銷，視為強制戒治期滿執行完畢，罪
    刑部分則分別於九十年十二月七日、九十年八月二十七日易
    科罰金執行完畢，及與違反洗錢防制法案件經本院以九十四
    年度簡字第三三五號判決處有期徒刑六月罪刑部分，更定應
    執行有期徒刑十一月確定，於九十五年六月十日縮刑期滿執
    行完畢。再因傷害案件，經臺灣高等法院以九十五年度上易
    字第一０四四號判決處有期徒刑五月確定，經減刑為二月十
    五日，於九十六年七月十六日執行完畢。再因施用毒品案件
    ，先後經本院以九十七年度易字第四一五號判決、九十七年
    度審易字第十六號判決處有期徒刑八月、八月確定。詎其猶
    不知悔改，於上揭強制戒治執行完畢釋放後五年內，屢犯施
    用毒品案件，經法院判處罪刑確定後，仍基於施用第二級毒
    品甲基安非他命之犯意，於九十七年十二月三日為警查獲採
    尿時起回溯九十六小時內，在臺北市大同區○○○路○段二
    四七巷三之五號四樓住處，以將甲基安非他命置於玻璃球內
    加熱燒烤，吸食所產生煙霧之方式，施用甲基安非他命一次
    ，嗣於九十七年十二月三日凌晨零時十分許，為警在臺北市
    大同區○○○路與伊寧街口查獲，經採集甲○○尿液檢體送
    驗，鑑定呈安非他命及甲基安非他命陽性反應。
二、案經臺北市政府警察局大同分局報請臺灣士林地方法院檢察
    署檢察官偵查起訴。
    理  由
一、前揭犯罪事實，業據被告甲○○於本院審理時供認不諱，又
    被告經警採集其尿液送檢驗結果，呈安非他命、甲基安非他
    命陽性反應，有臺灣尖端先進生技醫藥股份有限公司九十七
    年十二月十日實驗室檢體編號AC60078 號濫用藥物檢驗報告
    及臺北市政府警察局偵辦毒品案件尿液檢體委驗單各一紙在
    卷可稽，足徵被告自白與事實相符。本件事證明確，被告犯
    行堪以認定。
二、按毒品危害防制條例係於九十二年七月九日修正公布，自九
    十三年一月九日起施行。修正後已刪除二犯及三犯之規定，
    一改修法前繁雜之處遇程序，僅將施用毒品者簡化區分為初
    犯、再犯，並認施用毒品者係屬病患性犯人，以觀察、勒戒
    戒除其身癮，並以強制戒治去除其心癮。經觀察、勒戒或強
    制戒治執行完畢釋放後，若係五年後再犯該條例第十條施用
    毒品罪者，與同條例第二十條第一項、第二項關於「初犯」
    之處理方式相同，檢察官應先聲請法院裁定令被告入勒戒處
    所觀察、勒戒，並視有無繼續施用毒品傾向，決定應予釋放
    、為不起訴之處分，或應聲請法院裁定令入勒戒處所強制戒
    治；若係五年內「再犯」同條例第十條施用毒品罪者，依同
    條例第二十三條第二項規定，檢察官則應依法起訴。觀諸該
    條例第二十條第三項之修正理由：「觀察、勒戒或強制戒治
    五年後再犯者，顯見前所實施之觀察、勒戒或強制戒治已足
    以遮斷其施用毒品之癮，為期自新及協助其戒除毒癮，對此
    五年後再犯者，爰明定仍適用初犯之規定，先經觀察、勒戒
    、強制戒治之程序。」及同條例第二十三條第二項之修正理
    由：「為配合簡化施用毒品犯之刑事處遇程序，並鑑於經觀
    察、勒戒或強制戒治執行完畢釋放後五年內再犯者，其再犯
    率甚高，原據以實施之觀察、勒戒及強制戒治既已無法收其
    實效，自應施以刑事處遇。」顯然如施用毒品者係前經觀察
    、勒戒或強制戒治等治療程序執行完畢五年後，始再施用毒
    品之「初犯」，因前所執行之觀察、勒戒或強制戒治已足收
    戒除毒癮之效，自應重新執行觀察、勒戒或強制戒治等治療
    程序，並於治療程序執行完畢後，由檢察官為不起訴處分，
    毋庸對之追訴處罰；反之，在「再犯」之情形，因其先前所
    為治療程序顯未能收戒斷毒癮之效，且考量施用毒品者之再
    犯率偏高，乃簡化其刑事處遇程序，而逕予追訴處罰，不再
    施以治療程序。參酌上開立法理由，修正毒品危害防制條例
    就施用毒品者，祇於「初犯」及「五年後再犯」二種情形，
    有其追訴條件之限制，及須於初犯經觀察、勒戒或強制戒治
    釋放後，五年內均無施用毒品之行為，始能認其前所實施之
    觀察、勒戒或強制戒治已足遮斷毒癮，而得於五年後再犯時
    ，再予適用初犯之規定，重行觀察、勒戒等程序。倘五年內
    已經再犯，被依法追訴處罰，縱其第三次（或第三次以上）
    施用毒品之時間在初犯釋放五年以後，即與「五年後再犯」
    之情形有別，且因已於「五年內再犯」，顯見其再犯率甚高
    ，原實施觀察、勒戒或強制戒治，已無法收其實效，而無五
    年戒斷期之存在，自無再經觀察、勒戒及強制戒治之必要，
    應由檢察官逕行起訴，始符新法修正之本旨（最高法院九十
    五年度台非字第五十九號判決參照）。查被告前因施用毒品
    案件，經法院裁定送強制戒治，於九十年八月九日因停止戒
    治釋放出所，所餘戒治期間付保護管束，嗣於九十年十一月
    七日保護管束期滿未經撤銷，視為強制戒治期滿執行完畢，
    刑責部分則經本院以九十年度簡字第四五一號判決處有期徒
    刑六月確定。又於九十三年間，因施用毒品案件，經本院於
    九十四年四月十八日以九十三年度易字第九九二號判決處有
    期徒刑六月確定，有刑案資料查註紀錄表及全國施用毒品案
    件紀錄表各一份在卷可稽，被告曾因施用毒品，經強制戒治
    執行完畢釋放後，五年內再犯施用毒品罪，並經判決確定，
    被告係三犯施用毒品罪，雖在前案強制戒治執行完畢釋放五
    年後，但參照上述判決意旨，仍應予追訴處罰。按甲基安非
    他命為毒品危害防制條例第二條第二項第二款所稱之第二級
    毒品。核被告施用甲基安非他命之行為，係犯毒品危害防制
    條例第十條第二項之施用第二級毒品罪。被告持有甲基安非
    他命進而施用，其持有甲基安非他命之低度行為應為施用甲
    基安非他命之高度行為所吸收，不另論罪。又被告有事實欄
    所述犯罪科刑執行情形，有臺灣高等法院被告前案紀錄表附
    卷可參，其於有期徒刑執行完畢後，五年內故意再犯有期徒
    刑以上之本罪，應依刑法第四十七條第一項之規定論以累犯
    ，並加重其刑。爰審酌被告有多次施用毒品之前科，素行不
    佳，惟考量其僅施用甲基安非他命一次及犯罪戕害自己身心
    健康，與犯罪後供認犯行之態度等一切情狀，量處如主文所
    示之刑。
據上論斷，應依刑事訴訟法第二百九十九條第一項前段、第二百
七十三條之一第一項，毒品危害防制條例第十條第二項，刑法第
十一條前段、第四十七條第一項，判決如主文。
本案經檢察官蔡元仕到庭執行職務。
中    華    民    國    98    年    4    月     10    日
                  刑事第一庭法  官  周明鴻
以上正本證明與原本無異。
如不服本判決應於收受判決後10日內向本院提出上訴書狀，並應
敘述具體理由；其未敘述上訴理由者，應於上訴期間屆滿後20日
內向本院補提理由書（均須按他造當事人之人數附繕本）「切勿
逕送上級法院」。
                            書記官  丁梅芬
中    華    民    國    98    年    4    月     10    日
附錄論罪科刑法條：
毒品危害防制條例第十條第二項
施用第二級毒品者，處 3 年以下有期徒刑。


司法院資訊處製作；財團法人民間司法改革基金會備份。
